臺灣臺北地方法院刑事裁定　
111年度聲字第817號
公  訴  人  臺灣臺北地方檢察署檢察官
聲  請  人  趙雲川
上列聲請人因被告黃常恩等人違反證券投資信託及顧問法等案件
（本院110年度金訴字第59號），聲請發還扣押物，本院裁定如
下：
    主  文
扣案如附表編號1至2所示之物准予發還趙雲川。
其餘聲請駁回。
    理  由
一、聲請意旨略以：聲請人趙雲川所有如附表編號1至3所示之物
    經扣押在案，爰請求本院發還等語。
二、按可為證據或得沒收之物，得扣押之。扣押物若無留存之必
    要者，不待案件終結，應以法院之裁定或檢察官命令發還之
    。刑事訴訟法第133條第1項、第142條第1項前段、第317條
    分別定有明文。所謂「無留存之必要」，係指扣押物作為證
    據之必要性不足或是扣押物無毀損滅失之虞或認為扣押物不
    能證明與行為人之犯罪行為有關者而言。是以，扣押物如非
    得沒收之物，又無第三人主張權利者，原則上受理訴訟繫屬
    之法院即應依聲請裁定發還，或依同法第142條第2項之規定
    ，因所有人、持有人或保管人之請求，命其負保管之責，暫
    行發還，然倘仍有留存為證據或其他必要情形，仍得繼續扣
    押之。而此扣押必要性有無問題，乃審理法院依案件調查結
    果審酌，屬法院裁量之權限。從而，扣押物若非得沒收之物
    ，又無留作證據之必要者，即無留存之必要，受理訴訟繫屬
    之法院應依職權或依聲請裁定發還。
三、經查：
　㈠聲請人經法務部調查局新北市調查處搜索，並扣得上開扣案
    物品一節，經核閱本院110年度金訴字第59號、111年度聲字
    第817號案卷全卷無訛，合先敘明。
　㈡而如附表編號1至2所示之物為聲請人所有，現經扣押中，然
    本院審酌檢察官並未將附表編號1至2所示之物引為證據，且
    亦未見與起訴事實有何直接關聯性，且尚無證據可認附表編
    號1至2所示之物係供本案犯罪所用或犯罪預備之物、或為因
    犯罪所生或所得之物，亦非違禁物，且無其他第三人對扣案
    物品主張權利，更未經檢察官認為屬何人犯罪之證據，是上
    開扣押物非可為證據或得沒收之物，而無留存必要。此外，
    經詢本案公訴檢察官表示意見，其於民國111年1月11日函覆
    略以：聲請人既與被告林彥合及張恆豪有所聯繫，為確保後
    續審理程序之進行，認尚不宜發還聲請人扣案如附表編號3
    所示之手機等語，此有臺灣臺北地方檢察署111年1月11日北
    檢邦官110蒞22237字第1119003013號函影本1紙在卷可查，
    檢察官亦未主張扣案如附表編號1、2所示之物為本案證據或
    得沒收之物；且本院110年度金訴字第59號案件之各被告及
    辯護人對於聲請人聲請發還上開扣案物一事均表示沒有意見
    等語，此有本院111年5月11日、同年月13日準備程序筆錄5
    份在卷可參。從而，聲請人聲請發還上開扣押物，核無不合
    ，應予准許。
　㈢而就聲請人聲請發還扣案如附表編號3所示手機部分，公訴檢
    察官業已表示不宜發還等語，此有上開臺灣臺北地方檢察署
    111年1月11日北檢邦官110蒞22237字第1119003013號函影本
    1紙在卷可查；且起訴書亦引用聲請人於調查局詢問時及偵
    查中之證言為本案證據，待證事實則為證明Line軟體暱稱 
    「Orson」為被告林彥合、Signal軟體對話紀錄中「歐」為
    被告林彥合、「小張好」為被告張恆豪一節，此有臺灣臺北
    地方檢察署109年度偵字第3151號起訴書1份在卷可查，顯見
    上開扣案物確係有留作本案證據之必要。本院審酌本院110
    年度金訴字第59號案件現尚未審結，就上開扣案物部分，日
    後審理時有無再行調查勘驗之必要，尚未可知，又本案縱使
    日後經本院審理終結，然當事人仍得上訴聲明不服，惟我國
    刑事訴訟法之第二審採覆審制，就上訴案件為完全重複之審
    理，第二審法院就其調查證據結果，為證據之取捨、認定事
    實及適用法律，非僅依第一審判決基礎之資料，加以覆核而
    已，亦不受第一審法院事實認定或法律適用之拘束，是就上
    開扣案物部分，第二審法院日後審理時有無再行調查勘驗之
    必要，亦未可知，基於日後保全證據之目的，仍有扣押之必
    要。綜上，為日後審理需要，本院認就聲請人上開聲請發還
    扣押之物尚有繼續扣押之必要，聲請人聲請發還扣案如附表
    編號3所示之物，於法不合，本院礙難准許，應予駁回。
據上論斷，應依刑事訴訟法第142條第1項前段、第220條，裁定
如主文。
中　　華　　民　　國　　111 　年　　5 　　月　　31　　日
　　　　　　　　　刑事第十九庭  審判長法  官  江俊彥 
　　　　　　　　　                    法  官  林勇如   
　　　　　　　　　                    法  官  林彥成
上正本證明與原本無異。
如不服本裁定，應於裁定送達後5日內向本院提出抗告狀。因疫
情而遲誤不變期間，得向法院聲請回復原狀。
                                      書記官  温偲含
中　　華　　民　　國　　111 　年　　5 　　月　　31　　日
附表：
編號 扣案物名稱 數量 備註 1 趙雲川中國信託銀行存摺 5本 編號F-1-1 2 趙雲川中國信託銀行存摺 4本 編號F-1-2 3 電子產品（iPhone12ProMax） 1支 編號F-1-3